臺灣彰化地方法院彰化簡易庭民事簡易判決      
                                   109年度彰簡字第552號
原      告  許正君  
被      告  王證凱  
被      告  王薪雅  
被      告  王薪婷  
被      告  王榮銅  
                      （於言詞辯論終結後宣示判決前死亡）
被      告  王燕雪  
被      告  王雪美  
被      告  沈永義  
兼訴訟代理  沈煥博  
人                  
被      告  沈皓陽  
被      告  謝阿花  
被      告  王玉枝  
被      告  王玉琴  
被      告  王秋麗  
被      告  林麗玉  

被      告  王鈺翔  

被      告  王新翔  
被      告  王新雯  
被      告  賴秀如（王槶棟之承受訴訟人）

被      告  王瑄翔（王槶棟之承受訴訟人）

被      告  王鈴雅（王槶棟之承受訴訟人）

被      告  王達翔（王槶棟之承受訴訟人）



被      告  楊童蕊  

被      告  朱文雄  
被      告  楊魚池  

訴訟代理人  楊中和  

被      告  楊木田  
被      告  吳豊次  

被      告  李清松  
被      告  李富美  

被      告  李美華  
被      告  謝碧華（楊文忠之承受訴訟人）


被      告  楊登凱（楊文忠之承受訴訟人）


被      告  楊繡蓮（楊文忠之承受訴訟人）

被      告  楊文華  
被      告  楊文魁  
被      告  楊文昆  
被      告  楊平和  
被      告  張麗芬  
被      告  張世昌之遺產管理人張儷齡

被      告  陳春來  
被      告  陳新源  
被      告  賴蔡喜悅

被      告  陳蔡喜月
被      告  蔡喜伸  
被      告  蔡喜隨  
被      告  蔡喜修  
被      告  蔡春桃  
被      告  李嘉祐  
被      告  施龍淵  
被      告  顧再傳  

被      告  蔡福壽  

被      告  顧明進  

被      告  顧翠雲  
被      告  顧美芽  

被      告  張保宗  

被      告  陳博仁  
被      告  陳博祥  
被      告  張裕仁  
被      告  蔡明宗  

被      告  陳六    
被      告  陳月鳳  

被      告  張章淑慧

被      告  楊朝清  
被      告  楊永連  
被      告  楊福成  
被      告  黃郭蒲月
被      告  張建安  

被      告  蔡王鵠  
被      告  陳吳梅  
被      告  梁紀金治
訴訟代理人  梁奕淼  
被      告  陳進杉  

被      告  曹楊金櫻
被      告  楊瑞良  

被      告  楊瑞芳  

被      告  楊瑞生  

被      告  劉艷秋  
被      告  陳廖素美
被      告  蔡葉其妙

被      告  施賴玉梅

被      告  張陳美珠
被      告  楊錦崙  

被      告  許高明  
被      告  許明冠  
被      告  黃春金  

被      告  蔡余至  
被      告  張炳聰  
被      告  傅新雄  
被      告  蔡忠恩  

被      告  蔡忠勝  
被      告  盧素惠  

被      告  盧崑銘  

被      告  盧崑峯之遺產管理人鐘銀苑

被      告  盧崑永  

被      告  盧崑海  

被      告  楊茂陸  

被      告  陳講習  

被      告  黃陳單圓
被      告  陳純  
被      告  賴文龍  
被      告  賴文彬  
被      告  賴雅惠  
被      告  林長興  
被      告  林長國  
被      告  周榮昌  
被      告  周令怡  
被      告  周涵怡  
被      告  周仲韋  
被      告  林玉貞  
被      告  林玉蓮  
被      告  林紫穎  
被      告  卓信雄  
被      告  卓勝輝  
被      告  卓森振  
被      告  卓惠英  
被      告  卓旻霏  
被      告  阮義雄  

被      告  阮義忠  

被      告  阮義農  
被      告  廖慧燕  
被      告  阮志騰  
被      告  阮美芳  
被      告  阮美娟  
被      告  阮建源即阮義順

被      告  陳清火  
被      告  陳瑞陽  
被      告  陳瑞勇  
被      告  陳玉燕  
被      告  陳玉絲  
被      告  陳玉綿  
被      告  陳火標  

被      告  許麗花  
被      告  陳柏良  
被      告  陳美宏  
被      告  張嘉裕  

被      告  張其裕  
被      告  張永祥  
被      告  張吉福  

被      告  余耀南  
被      告  余耀亭  
被      告  余富宏  
被      告  余耀宗  
被      告  余耀堂  
被      告  楊寶龍  

被      告  楊火枝  
被      告  楊智勝  

被      告  吳清良  

被      告  蔡成發  

被      告  楊明智  

被      告  莊志宏  
被      告  莊明峯  

被      告  莊榮宗  
被      告  楊銘華  

被      告  楊原泰  
被      告  蔡信隆  

被      告  蔡信祥  
被      告  陳福壽  

訴訟代理人  陳正豐  
被      告  楊順發  
被      告  楊高湖  
被      告  楊漢興  

被      告  蔡福義  
被      告  蔡福丁  
被      告  陳俊豪  
被      告  陳俊憲  
被      告  張芳榮  

被      告  梁亮鳴  
被      告  謝佳良  

被      告  楊英志  
被      告  楊文志  
被      告  張進生  
被      告  楊志財  
被      告  陳金城  
被      告  陳玟村  
被      告  陳黃嫦娥
被      告  李懿文  
被      告  章毓芷  

被      告  賴宗成  

被      告  賴力銓即賴宗庭

被      告  謝麗珠  
被      告  楊堦堂  
被      告  莊雅倫  
被      告  顧國楨  
被      告  李源興  
被      告  施進益  

被      告  施進財  
被      告  陳錫圭  
被      告  張建成  
被      告  陳和永  
被      告  楊柯桂美（楊初雄之承受訴訟人）


被      告  楊兆紝（楊初雄之承受訴訟人）

被      告  楊寳玉（楊初雄之承受訴訟人）

被      告  楊釋菁（楊初雄之承受訴訟人）


被      告  楊智穎  
被      告  楊智閔  
被      告  楊淑惠  
被      告  楊榮樣  
被      告  楊永全  

被      告  楊永源  
被      告  張宸睿  

被      告  楊正義  

被      告  楊正杰  

被      告  楊秉垚  

被      告  蔡龍    
被      告  蔡豐嶸  

被      告  蔡仁豪  

被      告  朱永源  
被      告  陳茂松  
被      告  蔡天色  

被      告  蔡天文  
被      告  蔡天芳  

被      告  蔡天來  

被      告  蔡天分  

被      告  蔡天泉  
被      告  蔡天城  

被      告  顏世陸  
被      告  蔡耀慶  

被      告  蔡紘雄  

被      告  蔡淑芳  
被      告  蔡麗娟  

被      告  馬速壯  
被      告  陳瑞賢  
上列當事人間請求分割共有物等事件，本院於民國110年3月3日
言詞辯論終結，判決如下：
    主      文
被告王證凱、王薪雅、王薪婷、王榮銅、王燕雪、王雪美、沈永
義、沈皓陽、沈煥博、謝阿花、王玉枝、王玉琴、王秋麗、林麗
玉、王鈺翔、王新翔、王新雯、賴秀如、王瑄翔、王鈴雅、王達
翔應就其被繼承人王金圳所遺坐落彰化縣○○鄉○○段000○000地號
土地應有部分各13200分之120辦理繼承登記。
被告李清松、李富美、李美華應就其被繼承人李賴里所遺坐落彰
化縣○○鄉○○段000○000地號土地應有部分各13200分之90辦理繼承
登記。
被告謝碧華、楊登凱、楊繡蓮應就其被繼承人楊文忠所遺坐落彰
化縣○○鄉○○段000○000地號土地應有部各13200分之240辦理繼承
登記。
被告張世昌之遺產管理人張儷齡應就張世昌所遺坐落彰化縣○○鄉
○○段000○000地號土地應有部分各352分之1辦理遺產管理人登記
。
被告賴蔡喜悅、陳蔡喜月、蔡喜伸、蔡喜隨、蔡喜修、蔡春桃應
就其被繼承人蔡彩所遺坐落彰化縣○○鄉○○段000○000地號土地應
有部分各220分之1辦理繼承登記。
被告顧再傳、蔡福壽、顧明進、顧翠雲、顧美芽應就其被繼承人
蔡桂所遺坐落彰化縣○○鄉○○段000○000地號土地應有部分各13200
分之60辦理繼承登記。
被告盧素惠應就其被繼承人盧為宗所遺坐落彰化縣○○鄉○○段000○
000地號土地應有部分各13200分之20辦理繼承登記。
被告盧崑峯之遺產管理人鐘銀苑應就盧崑峯所遺坐落彰化縣○○鄉
○○段000○000地號土地應有部分各13200分之40辦理遺產管理人登
記。
被告陳講習、黃陳單圓、陳純、賴文龍、賴文彬、賴雅惠應就
其被繼承人陳大哉所遺坐落彰化縣○○鄉○○段000○000地號土地公
同共有應有部分各13200分之240辦理繼承登記。
被告林長興、林長國、周榮昌、周令怡、周涵怡、周仲韋、林玉
貞、林玉蓮、林紫穎應就其被繼承人林陳彩鳳所遺坐落彰化縣○○
鄉○○段000○000地號土地公同共有應有部分各13200分之240辦理
繼承登記。
被告卓信雄、卓勝輝、卓森振、卓惠英、卓旻霏應就其被繼承人
卓阮鶴所遺坐落彰化縣○○鄉○○段000○000地號土地公同共有應有
部分各13200分之240辦理繼承登記。
被告阮志騰、阮美芳、阮美娟應就其被繼承人阮義豐所遺坐落彰
化縣○○鄉○○段000○000地號土地公同共有應有部分各13200分之24
0辦理繼承登記。
被告陳瑞陽、陳瑞勇、陳玉燕、陳玉絲、陳玉綿應就其被繼承人
陳清端所遺坐落彰化縣○○鄉○○段000○000地號土地公同共有應有
部分各13200分之240辦理繼承登記。
被告許麗花、陳柏良、陳美宏應就其被繼承人陳錦漳所遺坐落彰
化縣○○鄉○○段000○000地號土地公同共有應有部分各13200分之24
0辦理繼承登記。
被告楊柯桂美、楊兆紝、楊寳玉、楊釋菁應就其被繼承人楊初雄
所遺坐落彰化縣○○鄉○○段000○000地號土地應有部分各13200分之
40辦理繼承登記。
被告楊智穎、楊智閔、楊淑惠應就其被繼承人楊日所遺坐落彰化
縣○○鄉○○段000○000地號土地應有部分各13200分之40辦理繼承登
記。
兩造共有坐落彰化縣○○鄉○○段000○000地號土地變賣，以價金分
配於各共有人。
訴訟費用由兩造依附表二所示比例負擔。
    事實及理由
被告賴蔡喜悅、陳蔡喜月、蔡喜伸、蔡喜修、蔡春桃、梁紀金
  治、楊瑞良、楊瑞芳、劉艷秋、黃春金、張吉福、陳福壽、施
  進財、陳瑞賢以外之被告未於言詞辯論期日到場，核無民事訴
  訟法第386條所列各款情形，爰依職權由原告一造辯論而為判
  決。
原告聲明：如主文第1至17項所示。陳述：
  ㈠坐落彰化縣○○鄉○○段000地號土地面積為58.38平方公尺，同
    段441地號土地面積為26.17平方公尺，使用分區均為山坡地
    保育區，使用地類別均為農牧用地，登記為原告與附表一所
    示之共有人共有（下合稱系爭土地）。
  ㈡共有人王金圳、李賴里、蔡彩、蔡桂、盧為宗、陳大哉、林
    陳彩鳳、卓阮鶴、阮義豐、陳清端、陳錦漳、楊日於起訴前
    死亡，王金圳之繼承人為被告王證凱、王薪雅、王薪婷、王
    榮銅、王燕雪、王雪美、沈永義、沈皓陽、沈煥博、謝阿花
    、王玉枝、王玉琴、王秋麗、林麗玉、王鈺翔、王新翔、王
    新雯、賴秀如、王瑄翔、王鈴雅、王達翔（下合稱被告王證
    凱等21人），李賴里之繼承人為被告李清松、李富美、李美
    華（下合稱被告李清松等3人），蔡彩之繼承人為被告賴蔡
    喜悅、陳蔡喜月、蔡喜伸、蔡喜隨、蔡喜修、蔡春桃（下合
    稱被告賴蔡喜悅等6人），蔡桂之繼承人為被告顧再傳、蔡
    福壽、顧明進、顧翠雲、顧美芽（下合稱被告顧再傳等5人
    ），盧為宗之繼承人為被告盧素惠，陳大哉之繼承人為被告
    陳講習、黃陳單圓、陳純、賴文龍、賴文彬、賴雅惠（下
    合稱被告陳講習等6人），林陳彩鳳之繼承人為被告林長興
    、林長國、周榮昌、周令怡、周涵怡、周仲韋、林玉貞、林
    玉蓮、林紫穎（下合稱被告林長興等9人），卓阮鶴之繼承
    人為被告卓信雄、卓勝輝、卓森振、卓惠英、卓旻霏（下合
    稱被告卓信雄等5人），阮義豐之繼承人為被告阮志騰、阮
    美芳、阮美娟（下合稱被告阮志騰等3人），陳清端之繼承
    人為被告陳瑞陽、陳瑞勇、陳玉燕、陳玉絲、陳玉綿（下合
    稱被告陳瑞陽等5人），陳錦漳之繼承人為被告許麗花、陳
    柏良、陳美宏（下合稱被告許麗花等3人），楊日之繼承人
    為被告楊智穎、楊智閔、楊淑惠（下合稱被告楊智穎等3人
    ）。共有人楊文忠、楊初雄於起訴後死亡，楊文忠之繼承人
    為被告謝碧華、楊登凱、楊繡蓮（下合稱被告謝碧華等3人
    ），楊初雄之繼承人為被告楊柯桂美、楊兆紝、楊寳玉、楊
    釋菁（下合稱被楊柯桂美等4人）。上開被告均未分別就王
    金圳、李賴里、楊文忠、蔡彩、蔡桂、盧為宗、陳大哉、林
    陳彩鳳、卓阮鶴、阮義豐、陳清端、陳錦漳、楊初雄、楊日
    所遺系爭土地應有部分辦理繼承登記，為此請求判決如主文
    第1至3、5至7、9至16項所示。
  ㈢共有人張世昌、盧崑峯於起訴前死亡，繼承人之有無不明，
    被告張世昌之遺產管理人張儷齡（下稱被告張世昌遺產管理
    人）、被告盧崑峯之遺產管理人鐘銀苑（下稱被告盧崑峯遺
    產管理人）均未分別就張世昌、盧崑峯所遺系爭土地應有部
    分辦理遺產管理人登記，為此請求判決如主文第4、8項所示
    。
  ㈣系爭土地現供農耕使用，並無因物之使用目的不能分割，或
    契約約定有不能分割之情形，惟兩造就分割方法無法達成協
    議，為此依民法第823條、第824條規定，請求變賣，以價金
    分配於各共有人，即如主文第17項所示。
被告黃春金、陳福壽、陳瑞賢聲明：同意變價分割。陳述：對
  原告主張無意見。
被告賴蔡喜悅、陳蔡喜月、蔡喜伸、蔡喜修、蔡春桃、梁紀金
  治、楊瑞良、楊瑞芳、劉艷秋、張吉福聲明：原告之訴駁回。
  陳述：不同意原告分割方案。
被告施進財聲明：原告之訴駁回。陳述：
  ㈠原告未先與被告協議分割系爭土地。
  ㈡原告在系爭土地附近尚有他筆土地，不應僅請求分割系爭土
    地。
  ㈢系爭土地為祖傳，目前供農耕使用，請求原物分割。
被告沈永義、沈煥博、沈皓陽、張陳美珠、蔡忠恩、蔡信隆、
  謝佳良未於言詞辯論期日到場，據其等於訊問期日陳述：同意
  原告分割方案。
被告蔡喜隨、楊福成、章毓芷、楊柯桂美、楊兆紝未於言詞辯
  論期日到場，據其等於訊問期日陳述：不同意原告分割方案。
被告施進益未於言詞辯論期日到場，據其提出之書狀聲明：原
  告之訴駁回。陳述：同被告施進財。
其餘被告未於言詞辯論期日到場，亦未提出準備書狀作何聲明
  或陳述。
民法第823條第1項規定「各共有人，除法令另有規定外，得隨
  時請求分割共有物。但因物之使用目的不能分割或契約訂有不
  分割之期限者，不在此限」，第824條第1項、第2項規定「共
  有物之分割，依共有人協議之方法行之。分割之方法不能協議
  決定，或於協議決定後因消滅時效完成經共有人拒絕履行者，
  法院得因任何共有人之請求，命為下列之分配：一、以原物分
  配於各共有人。但各共有人均受原物之分配顯有困難者，得將
  原物分配於部分共有人。二、原物分配顯有困難時，得變賣共
  有物，以價金分配於各共有人；或以原物之一部分分配於各共
  有人，他部分變賣，以價金分配於各共有人」；土地登記規則
  第120條第1項規定「繼承人為二人以上，部分繼承人因故不能
  會同其他繼承人共同申請繼承登記時，得由其中一人或數人為
  全體繼承人之利益，就被繼承人之土地，申請為公同共有之登
  記。其經繼承人全體同意者，得申請為分別共有之登記」。分
  割共有物事件於起訴前雖未經協議分割，於起訴後若確有無從
  協議分割之事實，例如被告爭執分割之方法者，即應認為其起
  訴有權利保護之利益，難謂不備起訴之合法要件。其次，分割
  共有物性質上為處分行為，不動產之共有人死亡後，依民法第
  759條規定，於其繼承人辦理繼承登記前，固不得分割共有物
  ，惟於分割共有物訴訟中，原告如非已死亡共有人之繼承人，
  因不符土地登記規則第120條第1項得單獨申請公同共有或分別
  共有登記之要件，則其請求被告辦理繼承登記，併為分割共有
  物之請求，符合訴訟經濟原則，與民法第759條及強制執行法
  第130條規定旨趣無違，自應准許一併請求。經查：
  ㈠原告主張系爭土地面積分別為58.38平方公尺、26.17平方公
    尺，使用分區均為山坡地保育區，使用地類別均為農牧用地
    ，登記為原告與附表一所示之共有人共有，應有部分比例如
    附表一所示，共有人王金圳、李賴里、蔡彩、蔡桂、盧為宗
    、陳大哉、林陳彩鳳、卓阮鶴、阮義豐、陳清端、陳錦漳、
    楊日於起訴前死亡，王金圳之繼承人為被告王證凱等21人，
    李賴里之繼承人為被告李清松等3人，蔡彩之繼承人為被告
    賴蔡喜悅等6人，蔡桂之繼承人為被告顧再傳等5人，盧為宗
    之繼承人為被告盧素惠，陳大哉之繼承人為被告陳講習等6
    人，林陳彩鳳之繼承人為被告林長興等9人，卓阮鶴之繼承
    人為被告卓信雄等5人，阮義豐之繼承人為被告阮志騰等3人
    ，陳清端之繼承人為被告陳瑞陽等5人，陳錦漳之繼承人為
    被告許麗花等3人，楊日之繼承人為被告楊智穎等3人，共有
    人楊文忠、楊初雄於起訴後死亡，楊文忠之繼承人為被告謝
    碧華等3人，楊初雄之繼承人為被告楊柯桂美等4人，上開被
    告均未分別就王金圳、李賴里、楊文忠、蔡彩、蔡桂、盧為
    宗、陳大哉、林陳彩鳳、卓阮鶴、阮義豐、陳清端、陳錦漳
    、楊初雄、楊日所遺系爭土地應有部分辦理繼承登記，又共
    有人張世昌、盧崑峯於起訴前死亡，繼承人之有無不明，被
    告張世昌遺產管理人、被告盧崑峯遺產管理人均未分別就張
    世昌、盧崑峯所遺系爭土地應有部分辦理遺產管理人登記之
    事實，業據其提出土地登記謄本、異動索引、繼承系統表、
    戶籍謄本為證，並經臺灣臺中地方法院家事法庭函覆在卷，
    及由本院調取本院109年度司繼字第982號選任遺產管理人事
    件卷宗，臺灣臺中地方法院89年度繼字第781號拋棄繼承事
    件、89年度繼字第835號拋棄繼承事件卷宗與同院91年度家
    聲字第1號裁定提示辯論，且為被告所不爭，堪信為真。
  ㈡原告主張系爭土地現供農耕，並無因物之使用目的不能分割
    ，或契約約定有不能分割之情形，惟兩造就分割方法無法達
    成協議之事實，業據其提出地籍圖謄本、照片為證，且為被
    告所不爭，堪信為真。被告施進財、施進益辯稱原告未先與
    被告協議分割系爭土地，且原告在系爭土地附近尚有他筆土
    地一節，縱然屬實，因兩造於訴訟中仍爭執分割方法，基於
    當事人進行原則，法無明文強制原告應併以他筆土地請求分
    割，依前開說明，自難認本件起訴有不備法定要件情事。從
    而原告請求被告王證凱等21人、李清松等3人、賴蔡喜悅等6
    人、顧再傳等5人、盧素惠、陳講習等6人、林長興等9人、
    卓信雄等5人、阮志騰等3人、陳瑞陽等5人、許麗花等3人、
    楊智穎等3人、謝碧華等3人、楊柯桂美等4人辦理上開繼承
    登記，請求被告張世昌遺產管理人、被告盧崑峯遺產管理人
    辦理上開遺產管理人登記，並請求被告全體分割系爭土地，
    合於民法第823條第1項前段規定，應予准許。
民事訴訟法第196條規定「攻擊或防禦方法，除別有規定外，應
  依訴訟進行之程度，於言詞辯論終結前適當時期提出之。當事
  人意圖延滯訴訟，或因重大過失，逾時始行提出攻擊或防禦方
  法，有礙訴訟之終結者，法院得駁回之。攻擊或防禦方法之意
  旨不明瞭，經命其敘明而不為必要之敘明者，亦同」。共有物
  分割應審酌共有人之應有部分比例，各共有人之意願，各共有
  人間有無符合公平之原則及整體共有人之經濟利益等因素為通
  盤之考量，以求得最合理之分割方法。經查：
  ㈠系爭土地面積分別為58.38平方公尺、26.17平方公尺，現供
    農耕，已如前述，依前開地籍圖謄本，互不毗鄰，此為兩造
    所不爭。本院審酌系爭土地面積狹小，兩造人數眾多，如以
    原物分割為方法，將來難以為有效之農耕利用，當以變賣分
    配價金為分割方法，始符兩造整體之利益均衡。
  ㈡本院為免延滯訴訟，發函通知被告，曉諭於言詞辯論期日以
    前提出自己認為正當之原物分割方案，如逾時始行提出，有
    礙訴訟之終結者，得依民事訴訟法第196條規定裁判，上開
    通知均已合法送達被告，有送達證書可憑。被告中雖部分反
    對變價分割，惟至言詞辯論終結時止，均未提出其他具體之
    原物分割方案，自難併予審酌，是本件應以變價分割為分割
    方法。反對之被告將來非不得於拍賣時應買，或依民法第82
    4條第7項規定，行使依相同條件優先承買之權，附此敘明。
綜上所述，原告之訴為有理由，應予准許，爰判決如主文第1至
  17項所示。
本件判決事證已臻明確，兩造其餘主張及舉證，核與判決結果
  無影響，不另論述。
本件為請求共有物分割之事件，如由敗訴之被告負擔全部訴訟
  費用，顯失公平，應依民事訴訟法第80條之1規定，酌量情形
  命勝訴之原告負擔訴訟費用之一部。
訴訟費用負擔之依據：民事訴訟法第80條之1、第85條第1項但
  書、第2項。
中　　華　　民　　國　 110　　年　　4 　　月　　19　　日
                  彰化簡易庭  法  官  廖政勝
以上正本係照原本作成。　　　　　　　　　
如不服本判決，應於判決送達後20日內，向本院提出上訴狀，並
按應送達於他造之人數提出繕本或影本，及繳納第二審裁判費。
中　　華　　民　　國　 110　　年　　4 　　月　　19　　日
                              書記官  彭品嘉